臺灣彰化地方法院民事判決　100年度訴字第411號
原　　　告　許銀村
訴訟代理人　楊振芳律師
複 代理 人　黃慧美
被　　　告　楊秀玉
　　　　　　楊秀娥
　　　　　　黃禮聰
　　　　　　楊景任
兼　共　同
訴訟代理人　楊秀霞
上列當事人間請求分割共有物事件，本院於民國100年8月12日言
詞辯論終結，判決如下：
    主     文
兩造共有坐落彰化縣溪湖鎮○○段四五五地號、地目田、面積一
七四三平方公尺土地分割如附圖所示，即編號甲部分、面積三七
三平方公尺之土地，分歸被告楊景任取得；編號乙部分、面積一
三七○平方公尺之土地，分歸原告及被告楊秀玉、楊秀娥、楊秀
霞、黃禮聰共同取得，並按原應有部分之比例維持共有。
訴訟費用由兩造按附表所示比例負擔。
    事實及理由
一、原告起訴主張：坐落彰化縣溪湖鎮○○段455地號、地目田
    、面積1743平方公尺土地（下稱系爭土地）為兩造所共有，
    兩造應有部分比例如附表所示。又系爭土地屬都市計畫內之
    住宅區，並無因物之使用目的不能分割之情事，或契約訂有
    不分割之期限，惟兩造未達成分割之協議，爰依民法第823
    條第1項本文規定請求判決分割系爭土地，且依如附圖所示
    分割方案分割等語。並聲明：如主文所示。
二、被告則陳明：被告楊秀玉、楊秀娥、楊秀霞、黃禮聰願與原
    告維持共有，被告均同意依如附圖所示分割方案分割等語。
三、原告主張系爭土地為兩造共有，兩造應有部分比例詳如附表
    所示，又系爭土地係屬都市計畫內之住宅區，並無因物之使
    用目的不能分割之情事，或契約訂有不分割之期限，惟不能
    協議分割等情，業據其提出土地登記謄本、地籍圖謄本、彰
    化縣溪湖鎮都市計畫土地使用分區證明書為證，核屬相符，
    且為被告所不爭執，應認原告此部分主張為真實。按各共有
    人，除法令另有規定外，得隨時請求分割共有物。又共有物
    之分割，依共有人協議之方法行之。分割之方法不能協議決
    定，法院得因任何共有人之請求，命為以原物分配於各共有
    人。民法第823條第1項及第824條第2項第1款分別定有明文
    。又系爭土地為都市計畫內之住宅區，非依區域計畫法及其
    施行細則所劃定之特定農業區、一般農業區、山坡地保育區
    及森林區之農牧用地，其分割自不受農業發展條例第16條規
    定之限制，合先敘明。是以本件原告基於共有人之共有物分
    割請求權起訴請求裁判分割系爭土地，依前開規定，洵屬正
    當，應予准許。
四、按共有人因共有物分割之方法不能協議決定，而提起請求分
    割共有物之訴，應由法院斟酌當事人之聲請、共有物之性質
    、經濟效用及全體共有人之利益、意願等公平決定之。查系
    爭土地北鄰二溪路，現有鋼筋混凝土樓房、車棚、鐵架造石
    棉瓦等地上物等情，業據本院會同兩造及彰化縣溪湖地政事
    務所人員到場勘測屬實，並製有勘驗筆錄、現場略圖、複丈
    成果圖附卷可稽。至系爭土地之分割方法，經斟酌依附圖所
    示之分割方案分割，兩造所分得之土地均面臨二溪路，無對
    外聯絡問題，符合原告與被告楊秀玉、楊秀娥、楊秀霞、黃
    禮聰分割後繼續維持共有之意願，各共有人取得土地面積皆
    與其等應有部分面積相同，而兩造亦均表示同意照附圖所示
    之分割方案分割等情狀，此外，附圖所示分割方案客觀上對
    兩造又無何特別不利之處，堪稱允當。從而，本院審酌系爭
    土地現狀、有無與公路之適宜聯絡、分割後之經濟效用、共
    有人之利益及實質上之公平，認系爭土地採原物分割如附圖
    所示應屬公平及適當，爰諭知分割方法如主文所示。
五、末查，分割共有物乃具非訟事件之性質，本院斟酌何種分割
    方法較能增進共有物之經濟效益，並兼顧兩造之利益，以決
    定適當之分割方法，不因何造起訴而有不同，故關於訴訟費
    用負擔，以共有人全體各按其如附表所示之應有部分比例負
    擔，方屬事理之平，併此敘明。
六、訴訟費用負擔之依據：民事訴訟法第78條、第80條之1、第8
    5條第1項。
中    華    民    國  100    年      8    月    15    日
                       民事第三庭   法  官  尚安雅
以上正本係照原本作成。
如對判決上訴，應於判決送達後20日內向本院提出上訴狀（須附
繕本）。如委任律師提起上訴者，應一併繳納上訴審裁判費。
中    華    民    國  100    年      8    月    15    日
                                    書記官  陳文俊
附表：
┌──┬─────┬───────┐
│編號│共有人姓名│應有部分及訴訟│
│    │          │費用負擔之比例│
├──┼─────┼───────┤
│1   │ 許銀村   │   1/14       │
├──┼─────┼───────┤
│2   │ 楊秀玉   │   1/14       │
├──┼─────┼───────┤
│3   │ 楊秀娥   │   2/7        │
├──┼─────┼───────┤
│4   │ 楊秀霞   │   3/14       │
├──┼─────┼───────┤
│5   │ 楊景任   │   3/14       │
├──┼─────┼───────┤
│6   │ 黃禮聰   │   1/7        │
└──┴─────┴───────┘
附圖：